【裁判字號】    98,交訴,91
【裁判日期】    981203
【裁判案由】    公共危險等
【裁判全文】
臺灣板橋地方法院刑事判決              98年度交訴字第91號
公  訴  人  臺灣板橋地方法院檢察署檢察官
被      告  戊○○
                    （另案在臺灣臺東監獄東成分監執行中）
上列被告因公共危險等案件，經檢察官提起公訴（97年度偵字第
25747號），本院判決如下：
    主  文
戊○○被訴肇事逃逸部分無罪；被訴過失傷害部分公訴不受理。
    理  由
壹、無罪部分：
一、公訴意旨略以：被告戊○○於民國97年7 月19日15時10分許
    ，駕駛車牌號碼CW-2800 號自小客車，沿臺北縣樹林市○○
    路○ 段往山佳方向直行至中華路口時，本應遵守號誌指示，
    並隨時採取必要之安全措施，以避免危險之發生，而依當時
    情況，又非不能注意，竟疏未注意，而逕行闖越紅燈，致與
    適騎乘車牌號碼PMR-693 號重型機車，依綠燈號誌沿中華路
    往新莊方向行駛之被害人莊秉睿（原名丁○○）發生碰撞，
    致被害人當場人車倒地，因而受有右肘鈍挫傷、右膝鈍挫傷
    及右胸壁鈍挫傷等傷害（另見下述公訴不受理部分）。詎被
    告於肇事後竟未下車查看，亦未對被害人為即時救護或送醫
    救治，反另行基於肇事逃逸之犯意駕車離開肇事現場，嗣經
    警獲報前往處理，依現場所遺留之破裂車殼及調閱沿途路口
    之監視器錄影畫面，始循線釐清肇事車輛之車牌號碼為何，
    進而查獲被告，因認被告涉犯刑法第185 條之4 之肇事逃逸
    罪嫌等語。
二、按犯罪事實應依證據認定之，無證據不得認定犯罪事實；不
    能證明被告犯罪者，應諭知無罪之判決，刑事訴訟法第154
    條第2 項、第301 條第1 項分別定有明文。又事實之認定，
    應憑證據，如未能發現相當證據，或證據不足以證明，自不
    能以推測或擬制之方法，以為裁判基礎。再認定不利於被告
    之事實，須依積極證據，苟積極證據不足為不利於被告事實
    之認定時，即應為有利於被告之認定，更不必有何有利之證
    據。而認定犯罪事實所憑之證據，雖不以直接證據為限，間
    接證據亦包括在內；然而無論直接或間接證據，其為訴訟上
    之證明，須於通常一般之人均不致有所懷疑，而得確信其為
    真實之程度者，始得據為有罪之認定，倘其證明尚未達到此
    一程度，而有合理之懷疑存在，致無從為有罪之確信時，即
    應為無罪之判決。而刑事訴訟法第161 條已於91年2 月8 日
    修正公布，其第1 項規定：檢察官就被告犯罪事實，應負舉
    證責任，並指出證明之方法。因此，檢察官對於起訴之犯罪
    事實，應負提出證據及說服之實質舉證責任。倘其所提出之
    證據，不足為被告有罪之積極證明，或其指出證明之方法，
    無從說服法院以形成被告有罪之心證，基於無罪推定之原則
    ，自應為被告無罪判決之諭知（最高法院30年上字第816 號
    、40年臺上字第86號、76年臺上字第4986號、92年臺上字第
    128 號判例意旨參照）。故於個案中究斷相關犯行是否確係
    起訴書所指之被告而為，倘於踐行法定程序調查相關證據後
    ，仍無從特定被告是否真係應予訴追之可罰對象，意即對具
    體犯罪事實之存在難以排除犯罪行為者另有其人之此等可能
    ，自難對公訴之訴追對象即被告逕以該起訴之罪責相繩，合
    先敘明。
三、本案公訴人認被告涉有上揭刑法第185 條之4 肇事逃逸罪嫌
    ，無非係以證人即被害人依憑其所提出之診斷證明書，指訴
    曾於前開時地遭他人駕車所傷，且肇事車輛當時並未作任何
    停留即逃離現場等語；及證人即到場處理員警黃清祺證稱之
    ：伊發現被告所有之前開小客車係逃逸車輛，是依照被害人
    提供之車號，再調閱肇事者逃逸方向路段監視器畫面後確認
    而得；再依卷附事故現場照片，對照在肇事現場取得之遺留
    銀色破裂車殼，可認該掉落零件確係出自被告之該車車身；
    且被告與其女友即證人丙○○亦肯認肇事之車確係被告所有
    使用之情；此外另有CW-2800 號自小客車車籍資料乙紙等，
    為其主要論據。惟訊據被告堅決否認曾有駕車肇事致被害人
    受傷後逃逸之被訴情節，稱以：否認犯罪，當時該車非伊所
    開，伊曾有將車輛交與丙○○之子乙○○，及一綽號小偉之
    人使用之情形，前開車輛肇事時之真正駕駛人另有他人等語
    為其自身置辯。
四、經查：
（一）查本判決下列所引用之各項證據方法之證據能力，當事人
      及辯護人於本院準備程序及審判期日中均未予爭執，且迄
      至言詞辯論終結前亦未再聲明異議，就供述證據部分，本
      院審酌該等言詞陳述及書面陳述作成時之情況，並無不宜
      作為證據之情事，依刑事訴訟法第159條之5之規定，均得
      作為證據。至其餘非屬供述證據部分，查既亦不存有何等
      違法取得之情事，自同具有證據能力。
（二）被害人於上開時地騎乘車號PMR-693 號重型機車發生車禍
      ，遭他人所駕自小客車撞擊，致受有右肘鈍挫傷、右膝鈍
      挫傷及右胸壁鈍挫傷等傷害結果，而肇事人駕車逃逸，未
      曾施以救護之事實，業據其於警詢與偵查中指證綦詳，並
      有所提附卷之仁愛醫院97年7 月19日乙診字第B029250 號
      診斷證明書乙紙可為憑據。而該肇事車輛經到場員警循線
      查證，確認正是被告所有之車號CW-2800 號自小客車此節
      ，另有證人黃清祺之偵查結證所言、監視器攝得之肇事車
      輛行進畫面翻拍照片，與被告前開車輛肇事後遺留現場之
      銀色破裂車殼、車籍資料供為佐證，被告經本院提示閱覽
      前開證據後，更不否認肇事車輛確為其所有之前開自小客
      車。是被害人騎乘機車於上開時地之際，遭他車撞擊後倒
      地受傷，肇事車輛隨即逃逸，並未停留現場對被害人施以
      救護，經員警依憑現場取得之遺留車殼與沿途監視器攝得
      畫面，終於查得肇事車輛確為被告所有之車號CW-2800 號
      自小客車等情，應堪認定。
（三）被告既以前詞為辯，則肇事車輛當時是否真係由被告本人
      駕駛，厥為本案應予審酌並作積極確認之重點所在。查，
      被害人自始即稱不知撞擊機車之肇事車輛駕駛人究為何人
      ，謂伊被撞倒之後，整個人已失方向感覺，係在爬起來休
      息站定後，心情始稍平穩，故其未曾察覺肇事者之明顯長
      相，縱係循線查得肇事車輛車號之本案到場處理員警即證
      人黃清祺，經本院以電話聯繫詢問當時調取之資料中，是
      否留有足資辨識肇事者面容身分之相關畫面，其亦僅表示
      ：本案肇事路口並無監視器畫面，伊是在下一個路口的監
      視器畫面翻拍卷附照片的，而且因為被害人提供的車號不
      正確，伊只有拍下車號請被害人指認，沒有留存其他的照
      片畫面，因監視器畫面只有保存約1 個月的時間，現已無
      法調得該畫面等語，此有本院辦理刑事案件電話記錄查詢
      表乙紙存卷可參，益見本案雖已確認肇事車輛歸由誰屬，
      惟值公訴人所指事發之際，該車之駕駛者究係為何，卻無
      他人可為明白指證。
（四）公訴人雖藉證人丙○○偵查所言，欲證明該車除為被告所
      有外，亦係被告所使用之物，查證人丙○○固於偵查中有
      此證述，但其亦曾結證表明：伊有看過被告開一臺銀色轎
      車，可是該車大都是他朋友小偉開的，小偉的名字叫陳什
      麼偉的，矮矮胖胖的住士林，名字很特殊，小偉說很少人
      會唸，伊知道被告的車子常常借給小偉開，伊還因此罵被
      告，因為都收到紅單等語，可徵證人丙○○斯時尚另指稱
      被告之車確有借與一綽號為小偉者使用之紀錄，凡此更與
      本院陸續依循被告與證人丙○○提供當時同居一處之其他
      友人姓名，並分別傳喚包括證人甲○○、庚○○到庭後，
      其等提及小偉確曾多次駕駛被告車輛上路之所言幾相符合
      ，則被告所持該車另有他人使用之前開辯解，綜合以上證
      人陳述內容互核以觀，可見已非全屬無稽。
（五）待本院再藉證人丙○○、甲○○、庚○○所提關於小偉之
      個人資訊，確認該人全名係己○○後，隨予傳喚其到庭說
      明，證人己○○雖一再否認曾有駕駛被告汽車肇事之情形
      ，並證稱：伊只借被告之車使用一下而已，伊朋友甲○○
      都會跟伊一起，他可以證明伊沒有發生車禍，且伊於97年
      6 月之後就沒有和被告聯絡了，當時丙○○傳簡訊給伊，
      說不歡迎伊住那，伊就回去把東西收一收搬離被告家等語
      ，然此非但與證人甲○○陳稱之：伊不是每次於己○○借
      車時都會跟他在一起等語不符，亦與證人甲○○表示曾看
      過證人己○○一人自行開車出去之所言顯有出入；再者，
      依本院函查臺北縣政府警察局樹林分局後，由該分局回覆
      之98年8 月12日北縣警樹交裁字第0980022896號函文，與
      內附相關臺北縣政府警察局樹林拖吊保管場登記領結卡所
      示可知，被告之CW-2800 號自小客車前有多次因違規停放
      而遭拖吊之紀錄，證人庚○○更曾於97年8 月8 日出面代
      被告前往保管場將該車領回，經本院以此相質，由證人庚○○言及之：伊那一次是跟己○○去的，不太確定原因，
      伊跟甲○○都沒有開過那臺車，應該是己○○亂停車被開
      罰單，當時伊與己○○還沒有離開被告住處，之後過沒多
      久伊才離開，伊離開時，己○○還在等語，及證人丙○○
      就關於證人己○○何時離去此事所為：己○○應該是97
      年9月底10月初才離開的，當時是庚○○先走，然後是甲○○，再來才是己○○等若合符節之證述內容，益足見證
      人己○○所謂其於97年6月離開與被告同住之址等相關陳
      述是否為真殊值可議。證人己○○不斷挑明其離去時點位
      於案發之前，卻從未提出相關憑據以資佐證，對照前開證
      人就此所為之一致陳述，究竟有何考量，是否意在閃躲，
      在在已現可疑。
（六）公訴人雖以被告自承於某次證人己○○借車返還後，曾察
      覺車輛外觀出現破損痕跡，則被告自已早有所知，更應在
      本案偵查之初訊及供陳此點，惟其竟始終無法執以此情為
      肯定抗辯，只反覆表示車輛曾借與證人己○○與乙○○，
      至係由何人駕車肇事則無法確認，可見被告有所隱蔽，以
      為質疑被告辯詞之可信性。但查，倘綜合被告於偵查中之
      歷次應訊內容以為推敲，當可輕易發現偵查檢察官除向被
      告詢以其是否即為肇事之人，或其有無出借該車，借用人
      真實身分為何等相關問題外，事實上從未另請被告仔細回
      憶先前出借車輛，於他人返還時曾否發現任何異樣，被告
      既不曾經檢察官質以此情，其未妄作主張自行提及上述經
      歷，實難謂必屬可議，遑論被告亦表示證人己○○當時一
      再否認車輛之該等破損狀態係其造成，則被告在事實未明
      之狀況下未敢逕為指證，亦無何大悖常理之處，反如細譯
      被告最初所言，其如真有陷害證人己○○之心，諒不至將
      其同居人即證人丙○○之子即乙○○一併指認供出，由是
      以觀，毋寧更可徵其辯言確俱相當之憑信性。
（七）至被告之汽車鑰匙究竟置放何處，有無可能得任由旁人自
      行取得，被告就此所言似雖與諸如證人甲○○等人之證稱
      存有出入，然於本案既可認定被告從不排斥他人使用其所
      有之前開車輛，依如上證人等之證述可知，證人己○○亦
      常有駕駛該車外出之舉，無論其有無均曾徵得被告同意，
      率皆無損於前開認定，縱謂被告所辯全屬無據，本案公訴
      人所存積極證據，嚴格而言既僅有被告為肇事車輛車主一
      事，徒憑此點自不足遽予作成被告上開被訴事實確實存在
      之此等推論，則即便被告未能提出何等有利於己之所憑，
      揆諸前開判例意旨，仍應即為有利於被告之認定。又被告
      雖主動表示願賠償被害人所受損失，且已交付匯入約定款
      項，然被告既稱係因被害人畢竟係遭他人駕駛其車所傷，
      其自認應負相當責任始有此舉，衡情實難謂必屬被告之畏
      罪反應，同亦無由執以為不利被告事實認定之依據。從而
      ，於此既無法認定被告真為起訴書所載於上揭時地駕車肇
      事再予逃逸離去之犯罪行為人，自不得遽認被告確有肇事
      逃逸犯行，而對其論處以對應之罪刑。
五、綜上所述，公訴人所舉證據尚不足以證明被告曾有肇事逃逸
    之犯行，其所憑事證，亦未達於通常一般人均不至於有所懷
    疑，確信其已臻真實之程度。此外，本院復查無其他積極證
    據足以證明確有本案之被訴行為，自難以肇事逃逸罪名相繩
    被告，揆諸首開法文規定及判例意旨，於此之被告犯罪事實
    既屬不能證明已明，當應對其被訴肇事逃逸部分為無罪之諭
    知。
貳、公訴不受理部分：
一、公訴意旨另以：被告於前述時地駕車上路時本應遵守號誌指
    示，並隨時採取必要之安全措施，以避免危險之發生，而依
    當時情況，又非不能注意，竟疏未注意，而於前開路口逕行
    闖越紅燈，致與適騎乘車牌號碼PMR-693 號重型機車依綠燈
    號誌沿中華路往新莊方向行駛之被害人發生碰撞，致其當場
    人車倒地而受有右肘鈍挫傷、右膝鈍挫傷及右胸壁鈍挫傷等
    傷害，案經被害人提出告訴，因認被告就此另涉犯刑法第28
    4 條第1 項前段之過失傷害罪嫌等語。
二、按告訴乃論之罪，告訴人於第一審辯論終結前得撤回其告訴
    ；又告訴經撤回者，應諭知不受理之判決，並得不經言詞辯
    論為之，刑事訴訟法第238 條第1 項、第303 條第3 款、第
    307條分別定有明文。
三、查本案告訴人告訴被告之過失傷害案件，起訴書認被告係犯
    刑法第284 條第1 項前段之過失傷害罪嫌，依同法第287 條
    前段之規定，須告訴乃論。茲因告訴人已對被告撤回告訴，
    有被告寄送之刑事撤回告訴狀在卷可稽，其撤回告訴之旨並
    經本院聯繫確認無誤，亦有電話記錄查詢表乙紙存卷可佐，
    依照首開說明，此被告所涉過失傷害被訴部分爰不經言詞辯
    論，逕為諭知不受理之判決。
據上論斷，應依刑事訴訟法第301 條第1 項、第303 條第3 款、
第307 條，判決如主文。
本案經檢察官蘇振文到庭執行職務。
中    華    民    國    98    年    12    月    3     日
                  刑事第六庭  審判長法  官  胡堅勤
                                    法  官  林家賢
                                    法  官  盧軍傑
上列正本證明與原本無異。
如不服本判決，應於判決送達後10日內敘明上訴理由，向本院提
出上訴狀 (應附繕本) ，上訴於臺灣高等法院。其未敘述上訴理
由者，應於上訴期間屆滿後20日內向本院補提理由書「切勿逕送
上級法院」。
                                    書記官  周玉茹
中    華    民    國    98    年    12    月    7     日


司法院資訊處製作；財團法人民間司法改革基金會備份。
